最高法院民事裁定　　　　　　　九十四年度台上字第九三四號
　　上　訴　人　甲○○
　　訴訟代理人　劉昌崙律師
　　　　　　　　林聖彬律師
　　被 上訴 人　乙○○
上列當事人間請求返還價金等事件，上訴人對於中華民國九十二
年七月三十一日台灣高等法院再審判決（九十二年度再字第二一
號），提起上訴，本院裁定如下：
    主  文
上訴駁回。
第三審訴訟費用由上訴人負擔。
    理  由
按上訴第三審法院，非以原判決違背法令為理由，不得為之。又
提起上訴，上訴狀內應記載上訴理由，其以民事訴訟法第四百六
十九條所定事由提起第三審上訴者，應於上訴狀內表明：原判決
所違背之法令及其具體內容、暨依訴訟資料合於該違背法令之具
體事實，同法第四百六十七條、修正前第四百七十條第二項第一
款及第二款定有明文。而依同法第四百六十九條規定，有該條所
列各款情形之一者，其判決當然為違背法令。是當事人提起第三
審上訴，如以同法第四百六十九條所列各款情形為上訴理由時，
其上訴狀或理由書應表明該判決所違背之法令條項，或有關判例
、解釋字號，或成文法以外之習慣或法理等及其具體內容，暨係
依何訴訟資料合於該違背法令之具體事實。如未依上述方法表明
，或其所表明者，與上開法條規定不合時，即難認為已合法表明
上訴理由，其上訴自非合法。本件上訴人對原判決提起第三審上
訴，雖以違背法令為由，惟核其上訴理由狀所載內容，徒就原審
取捨證據、認定事實之職權行使所論斷：上訴人收受前訴訟程序
之第二審即原法院八十八年度上更(二)字第三七一號判決（下稱原
確定判決）後，如原確定判決所認定：陳幸芳有被追索票款之虞
，上訴人應代償新台幣一百九十六萬元部分，有其所指摘違反票
據法第二十二條規定，而有民事訴訟法第四百九十六條第一項第
一款適用法規顯有錯誤之再審事由，上訴人於斯時即已知悉，竟
不於第三審上訴程序中為主張，依同條項但書之規定，自不得執
同一事由，提起再審之訴。另上訴人所指原確定判決未斟酌之：
未指定金融機構為付款人之系爭本票、未經被上訴人用印之公證
契約書、台灣台北地方法院檢察署八十七年度偵字第二四九二九
號不起訴處分書、台北市稅捐稽徵處文山分處之八十四年契稅繳
款書、台北市古亭地政事務所之建物、土地登記申請書、上訴人
八十四年度綜合所得稅核定通知書、古亭地政事務所登記案件補
正通知書等「證物」，均已為上訴人所知之，且經兩造就各該存
在於前訴訟程序相關卷宗之證物，引為攻擊、防禦之方法，並無
不能使用之情形。至財政部台北市國稅局有關被上訴人九十年度
財產歸屬資料清單，則係於民國八十九年五月十七日前訴訟程序
事實審言詞辯論終結前尚未存在，其後上訴人始發現之「證物」
。均核與民事訴訟法第四百九十六條第一項第十三款所定「
當事人發現未經斟酌之證物」，得據以提起再審之要件不符。上
訴人以原確定判決有民事訴訟法第四百九十六條第一項第一款、
第十三款所定之再審事由，對之提起再審之訴，殊無足取等情，
指摘為不當，並泛言為違法，而未表明該判決所違背之法令及其
具體內容，暨依訴訟資料合於該違背法令之具體事實，難認其已
合法表明上訴理由，依首揭說明，應認其上訴為不合法。
據上論結，本件上訴為不合法。依民事訴訟法第四百八十一條、
第四百四十四條第一項、第九十五條、第七十八條，裁定如主文
。
中　　華　　民　　國　九十四　年　　五　　月　 十九 　日
                      最高法院民事第五庭
                          審判長法官  蘇　茂　秋
                                法官  朱　建　男
                                法官  蘇　達　志
                                法官  陳　碧　玉
                                法官  王　仁　貴
      本件正本證明與原本無異
                                      書  記  官
中　　華　　民　　國　九十四　年　　六　　月　　一　　日
                                                Ａ
